臺灣高等法院刑事判決　　　　　　　　　　　　　　九十三年度上訴字第八九一號
　　上　訴　人
　　即　被　告　甲○○
　　選任辯護人　蔡順雄律師
　　　　　　　　曹詩羽律師
右上訴人，因搶奪等案件，不服臺灣板橋地方法院，九十二年度易字第八號，中華民
國九十三年二月十日第一審判決（起訴案號：臺灣板橋地方法院檢察署九十一年度偵
字第八九五一號）提起上訴，本院判決如左：
    主  文
原判決撤銷。
甲○○共同意圖為自己不法之所有，而搶奪他人之動產，處有期徒刑壹年。
    事  實
一、甲○○與不詳年籍、姓名、自稱「副理」之成年男子共同意圖為自己不法之所有
    ，由該「副理」在電話中，與有意應徵俗稱「牛郎」工作之己○○約定提供陪伴
    十一年五月十三日下午五時許開車前往臺北縣三峽鎮恩主公醫院前見面。己○○
    屆時果駕駛ＫＦ─六一四七號自用小客車前往上開約定地點，甲○○即出面向己○○自稱為公司資深員工，坐上己○○之小客車後，指示開往三峽鎮白雞山區方
    向，不久又以公司規定「牛郎」不宜自己開車，以顯身分、博得女客好印象，故
    應由伊負責開車，且伊路況較熟為由，要求改由伊駕駛。嗣乃改由甲○○駕駛於
    當日下午六時許，車行至三峽鎮○○路三號附近，甲○○向己○○諉稱客戶家已
    到，要求己○○先下車協助路邊停車。當己○○下車、站在車右後方離車約一步
    之遠處，欲協助倒退停車之際，甲○○先亦佯為倒車，旋即趁己○○不及防備之
    機會加速將車駛走，而搶奪該小客車得手，將車藏置在該山區更僻遠之某處。其
    後，甲○○與該「副理」又基於意圖為自己不法所有之犯意聯絡，推由該「副理
    」於當日晚上及翌（十四）日上午多次打電話恐嚇己○○稱：須拿錢出來才能贖
    回車子，否則不願還車等語，幾經討價還價，己○○與該「副理」約定以三千元
    贖回車子，時間定於該十四日晚上七、八時許，仍在上開恩主公醫院前相會。己○○不甘損失、事先報警，在員警示意下，抄下三張一千元鈔票之號碼，偕同友
    人一同赴會，甲○○果亦如約前來取款，帶同己○○共乘己○○友人之小客車前
    往上開僻遠之山區取車。甲○○不知己○○報警之事，再搭乘己○○所駕其失而
    復得之ＫＦ─六一四七號自用小客車下山，於當日晚上約八時三十分許，在三峽
    鎮○○路與正義北路口，為獲報之員警攔停逮獲，在甲○○身上扣得上開三千元
    紙鈔。
二、案經被害人己○○訴由臺北縣政府警察局樹林分局報請臺灣板橋地方法院檢察署
    檢察官偵查起訴。
    理  由
一、訊據上訴人即被告甲○○對於其在右揭時間前往三峽鎮恩主公醫院前，坐上被害
    人己○○之ＫＦ─六一四七號自用小客車，開往三峽鎮白雞山區方向，之後改由
    伊駕駛，嗣車行至同鎮紫薇天后宮附近，伊要被害人下車，協助倒退停車，伊先
    倒車後，旋將車往前開走，放置山區僻遠之處。翌日又前往該醫院前，向被害人
    收取三千元後，與被害人共乘友人之車前往山區藏車處取車，經警逮獲，自伊身
    上查扣得三千元等情，均坦承不諱，核與被害人指訴相符，並經證人即員警丙○○證實，且有被害人領回車輛及現鈔之贓物認領保管單一紙存卷可資佐證。
二、被告雖否認犯罪，辯稱：伊係依報上廣告打電話去旅行社應徵司機工作，是該公
    司人員於九十一年五月十三日打電話指示伊到上開醫院前，要伊跟客戶碰面、為
    客戶開車，己○○是伊第一個客戶，伊未曾見過公司的人，亦不知公司地址，完
    全聽命行事，己○○在山區下車後，伊旋又接到電話指示，要伊逕將車子開回己○○奶奶家，伊乃開車離去，翌日亦是公司要伊去向己○○收取伊前一天為他開
    車之薪資三千元，伊實在不明就裡，不知有恐嚇之事，伊是被公司所騙，同為被
    害人云云。惟查：
　(一)被害人係看報紙廣告，應徵俗稱「牛郎」、陪女客玩樂之工作，被告上被害人汽
  　車之後，自稱係該「牛郎」公司之資深學長，自苗栗至三峽從事此「牛郎」工作
    後，已賺夠錢買進一棟房屋，並稱要改由伊駕車載往見女客，迨至山區後，被告
    即要被害人下車，以便倒車、停車，不料被告卻逕將車開走、留下被害人孤獨在
    山內，被害人根本無奶奶住在該山內，被告所稱將車駛去被害人奶奶家附近停放
    ，絕無其事，實際上，被告於翌日帶同被害人前往山區內取車之處所，距離第一
    天被害人下車處甚遠，係更為偏僻之山區，附近連住家都沒有，只有一老舊三合
    院而已，已經被害人到庭供述綦詳（本院卷九十三年五月七、二十八日筆錄），
    衡以被害人所應徵之工作性質，尚非為我國社會所完全接受，其在此之前所供細
    節，尚有保留，迨本院予以點破後，始和盤說出，自應以在本院所述為可採。
　(二)被告在警訊、偵查及原審均一再辯稱：伊係應徵司機，卻為人利用，在本院仍為
  　相同辯詞，卻對於被害人指訴其自稱學長，亦從事「牛郎」工作一節，並不否認
    （本院卷九十三年五月七日、二十八日筆錄），足見其事先知悉被害人係因應徵
    「牛郎」而遭人設局之情。參以：
  　1.被告於遭逮獲，由檢察官聲請羈押時係稱：「我昨天看報紙找工作」云云（聲
    　羈卷三頁），於偵查中則先後改稱「是我當天看報紙廣告去應徵當司機，之後
      公司要我下午等消息，要去當一個固定客戶司機，下午公司打電話給我，我就
      跟（鄧智）文去搭車了」（偵卷二十七頁）「（問：當天如何應徵？）我早上
      打○九一三的電話到公司，公司有人要我下午等通知，他們會與我聯絡。」「
      （問：可得知該廣告？）中國時報。」「（問：為何會到恩主公醫院開車？）
      是公司打電話給我，要我去該處接一位固定客戶」（偵卷三一頁）且被告固確
      曾在警訊時提供其所稱之「公司」所使用之三支電話為「000000000
    　0」、「0000000000」、「0000000000」（偵卷五頁）
      ，但經分別調取通聯紀錄結果，依卷附之「0000000000」號電話通
      聯紀錄顯示，該門號於九十一年五月十三日上午並無任何收話紀錄（偵卷五五
      頁），而「0000000000」及「0000000000」二門號於九
      十一年五月十三日則無任何通話紀錄，有和信電訊股份有限公司九十一年九月
      十二日函在卷可按（偵卷五二頁），甚且被告所使用之「000000000
      0」號電話於該日上午亦無任何撥出紀錄，有該門號之通聯紀錄附卷足憑（偵
      卷七一頁），足見被告於偵查中所稱其於該日上午打電話給公司應徵司機云云
      ，並非事實。
  　2.被告於原審第一次訊問時，仍稱伊與「公司」是於九十一年五月十三日時才有
    　聯絡，「公司」經理是在下午打電話給伊云云（原審卷三０、三一頁）；然而
      事實上，被告所使用之「0000000000」號電話早於同月十日下午六
      時三十二分即曾撥發短訊給其所謂公司之「0000000000」號電話，
      有通聯紀錄在卷可憑（偵卷第七二頁）。此外，被告辯稱「公司」曾於九十一
      年五月十五日以「0000000000」號電話發簡訊對伊恐嚇一節（聲他
      卷三頁），經細察其通聯紀錄（偵卷七二頁）結果，赫然發現該「00000
      00000」號電話亦早於同月十日晚上七時十五分、七時二十六分時，即曾
      撥打二次電話給被告之「0000000000」號電話；又依卷附被告之「
      0000000000」號電話與被害人之「0000000000」號電話
      通聯紀錄顯示，於九十一年五月十三日案發當天，均各有多通由「00000
      00000」號撥入之電話（偵卷七０、七一、五九、六０頁），而查該「0
      000000000」號電話亦早於該月十日下午六時三十六分、六時三十九
      分、六時四十八分時，即曾撥打三次電話給被告之「0000000000」
      號電話，有通聯紀錄在卷可稽（偵卷七二頁），己見被告上開所言應徵司機，
      遭人利用，同屬被害人一節，殊與常情不同。
　　3.被告在本院復翻稱：伊係聽錯訊問內容，而且伊係答稱於三、四、五月時打電
  　　話給「公司」，並提出九十一年三月十四日之中國時報廣告（原審卷一五四頁
    　）為證云云，卻仍與其先前所辯九十一年五月十三日早上打電話去向「公司」
      應徵一節不合，無非針對原審判斷而為圓謊彌縫之說，卻仍見破綻，反就其能
      提出中國時報廣告一節，益足以佐證被告與其所謂「公司」之人關係密切，否
      則如何能提出該舊報紙？
　　4.衡以被告自己所用之「0000000000」號電話係採「易付卡」方式為
　　　之，故無原始資料可以提供，有泛亞電信公司查復資料一份存卷（偵卷六八頁
　　　）可證，足見刻意採取異於一般常見方式行事，其居心、行為是否有不可告人
 　   之處，自應細察！就其提供之「公司」電話號碼，經向所屬之電信公司查詢結
      果，其中「0000000000」號係丁○○所申辦，交給其妹戊○○，卻
      不知詳細如何使用情形。已經該丁○○在原審供證在卷（原審卷一一七、一一
      九頁），「0000000000」號電話，雖係以唐文男名義申辦，卻非其
      人所親辦，亦不曾自己使用過該電話，且未曾收過電話費帳單，亦據唐文男供
      述綦詳（原審卷一二二、一二三頁），又「0000000000」號電話申
      辦人乙○○則不知所終，有該電話申請書一份在案（原審卷一六一頁）可參，
      足見被告所提供之線索根本無濟於幕後犯罪之追查，核其用心，無非故示自己
      清白而已，尚不能憑以資為有利於認定被告之依據。
　(三)再就被告歷次供述以觀，被告在警訊時供稱：伊將車停放於白雞山區後，「公司
  　」要伊去接另一件業務云云（偵卷五頁反面），在本院卻翻稱：伊另叫車直接返
    家，實際上未接其他業務等語（本院卷九十三年五月七日、十二日筆錄），在警
    訊時供稱：係「公司」自稱為「副理」之人所指使等語（偵卷五頁正面），在原
    審則稱：係「經理」指示云云（原審卷三０頁），經本院指出歧異後，始又稱係
    「副理」所指使，伊在原審所供有誤（本院卷九十三年五月七日筆錄），可見存
    心混淆實情，其有意為所謂「公司」人員掩飾之情，至為明顯。尤其被告在偵查
    中竟謂伊將被害人之車停置白雞山區僻遠處後，未將車上鎖，卻將鑰匙取走，置
    放自己身上保管，而後離去云云（偵卷二八頁正面），更不合情理，另參以被告
    法採信。
  (四)此外，依被告之「0000000000」號電話通聯紀錄顯示，被告於九十一
    年五月十四日當天尚未為警查獲前，於當天自下午一時十分起，一再接獲由「0
    000000000」號撥入之電話逾二十通，通話時間有多達三百九十一秒者
    （偵卷七０頁），可見被告與其所謂之「公司」聯繫頻繁，關係至為密切；再就
    被告帶同被害人於第二天前往山區深處取車時，被告對於該山區道路甚為熟悉，
    指示被害人之友人應如何轉彎、如何行走至藏車處，業據被害人到庭供述綦詳（
    本院卷九十三年五月七日筆錄），而被告則稱伊第一天前往山區道路之停車處，
    係悉依「公司」之電話指示行事等語，足見被告與該「公司」人員對於白雞山區
    路況、環境均甚了解，相互參證以觀，可見被告與其所謂之「公司」副理係屬同
    夥，否則不致如此。
  (五)況且，另就被告坦承於九十一年五月十三日案發當天，被害人下車時，曾站在小
    客車右側協助伊倒車、停車，伊倒車後，於被害人仍站在小客車右側時，伊又將
    車往前開走等情以言，雖其謂：那時伊就接到公司打來的電話，告知伊不用等己○○，要伊將車子開回己○○奶奶家，伊乃開車離去云云，但其竟不告知站立在
    車旁之車主己○○，即自認得逕將該小客車開走，所述實極不合情理。又被告謂
    ：第二天是「公司」要伊去向客戶即己○○索取伊前一天為他開車的薪資三千元
    云云，然而其何以於收到三千元後才帶告訴人己○○去白雞山區取車？豈有自稱
    為客戶開車，欲收薪資，該客戶卻不知車在何處，須由其帶往取車之理？是被告
    全然諉責於未曾謀面之所謂「公司」人員，諉稱都是聽「公司」電話指示，謂其
    是應徵司機工作而被「公司」所騙云云，顯不可採，該名所謂之公司副理應即為
    被告之共犯，當可認定。
　(六)至於被告所辯伊係以手機電話呼叫計程車行，租車前往恩主公醫院與被害人見面
  　一節，固有其電話通聯紀錄可稽（偵卷七０、七一頁），但關於被告所言車資及
    租車種類（ＢＭＷ）則與其所稱之「龍之家族車行」（現已改名為「新聯盟車行
    」）函復情形不符，有該函二件在本院卷可考，衡以有叫車，不見得有車應之日
    常生活經驗，該電話通聯紀錄仍無法作為有利於被告認定之依據；又被害人固亦
    直稱被告在第二天帶伊取車之時，曾經說要為被害人介紹有關替歌星演唱會搭棚
    之幕後工作，且看似出自善意一節（本院卷九十三年五月二十八日筆錄），要屬
    被告犯罪後態度問題，尚無解於先前已完成之犯罪應負刑責，併此敘明。
　(七)綜合上開直接、間接（包括情況）證據，足認被告確有夥同他人以徵召「牛郎」
  　為幌，行搶被害人汽車後，恐嚇付贖金還車之行為，其所辯各節，無非畏罪飾卸
    之詞，要無可信，其犯行可以認定。
三、核被告係佯稱要倒車作路邊停車，而要求被害人下車為伊協助，是被害人下車僅
    屬暫時狀態，並未喪失其對汽車之所有、持有、占有之狀態，尚無將車之占有、
    管領改由被告支配之意思，被告卻趁被害人來不及防備之際，逕將該車加速駛離
    ，核其所為，應成立刑法第三百二十五條第一項之搶奪罪，公訴人認係犯同法第
    三百二十條第一項之竊盜罪名，尚嫌未洽，此部分社會基本事實相同，故起訴法
    條應予變更，允宜敘明。又被害人遭恐嚇須付贖金始能還車，因事先報警，並在
    警示意之下，已將現鈔號碼抄下，雖進而交付被告，但卻無付款之意，核被告此
    部分行為，應成立刑法第三百四十六條第三項、第一項之恐嚇取財未遂罪，起訴
    書逕載為該條第一項之既遂罪，亦有未當，附此指明。被告所犯上開二罪，有方
    法結果之牽連關係，應依刑法第五十五條規定，從一重之搶奪罪處斷。被告明知
    係不法勾當，卻與其所稱之「副理」不詳姓名成年男子相互合作，完成犯罪計畫
    之構成要件行為，自應認其二人間具有犯意聯絡及行為分擔，為共同正犯。
四、原審予以論罪科刑，固非無見，惟原審未先告知關於起訴書所載趁被害人下車之
    際，竊車而去之事，應變更罪名，致與刑事訴訟法第九十五條第一項關於被告防
    禦權之保護規定未合，其訴訟程序之進行不無瑕疵。又被告犯罪後，已與被害人
    成立民事和解，有和解書一份在本院卷可考，原判決未及審酌此情，亦有未洽。
    被告猶執前詞，否認犯罪，提起上訴，雖不能認為有理由，但原判決既有可議，
    應由本院予以撤銷改判。爰審酌被告夥同他人，以徵募「牛郎」為幌，槍奪應徵
    者車輛後，恐嚇付款贖車之犯罪手段委實卑鄙、惡劣，對社會治安及被害人心理
    、財產安全均造成不輕之危害，犯罪後一再狡展、掩飾幕後共犯，態度非佳，姑
    念已與被害人成立和解，得被害人允諾不再追究等一切情狀，量處如主文所示之
    刑，以示懲儆。
五、至於提供電話之丁○○、戊○○有無成立幫助犯之情，應由檢察官另作處理。
據上論斷，應依刑事訴訟法第三百六十九條第一項前段、第三百六十四條、第二百九
十九條第一項前段、第三百條，刑法第二十八條、第三百二十五條第一項、第三百四
十六條第三項、第一項、第五十五條，罰金罰鍰提高標準條例第一條前段，判決如主
文。
本案經檢察官沈明彥到庭執行職務。
中　　　華　　　民　　　國　　九十三　　年　　　六　　　月　　 三十 　　日
                              臺灣高等法院刑事第十四庭
                                  審判長法  官　陳　祐　輔
                                        法  官　陳　國　文
                                        法  官　洪　昌　宏
右正本證明與原本無異。
如不服本判決，應於收受送達後十日內向本院提出上訴書狀，其未敘述上訴之理由者
並得於提起上訴後十日內向本院補提理由書（均須按他造當事人之人數附繕本）。
                                        書記官　廖　月　女
中　　　華　　　民　　　國　　九十三　　年　　　七　　　月　　　一　　　日
附錄：本案論罪科刑法條全文
中華民國刑法第三百二十五條（普通搶奪罪）
意圖為自己或第三人不法之所有，而搶奪他人之動產者，處六月以上五年以下有期徒
刑。
因而致人於死者，處無期徒刑或七年以上有期徒刑，致重傷者，處三年以上十年以下
有期徒刑。
第一項之未遂犯罰之。
中華民國刑法第三百四十六條（單純恐嚇罪）
意圖為自己或第三人不法之所有，以恐嚇使人將本人或第三人之物交付者，處六月以
上五年以下有期徒刑，得併科一千元以下罰金。
以前項方法得財產上不法之利益，或使第三人得之者，亦同。
前二項之未遂犯罰之。
